最高法院刑事判決　　　　　　一○○年度台上字第四九七五號
上　訴　人　林智盛
　　　　　　許育誌
上列上訴人等因妨害性自主案件，不服台灣高等法院中華民國九
十九年四月三十日第二審更審判決（九十八年度上更(一)字第五七
一號，起訴案號：台灣桃園地方法院檢察署九十五年度偵字第五
八二號），提起上訴，本院判決如下：
    主  文
上訴駁回。
    理  由
按刑事訴訟法第三百七十七條規定，上訴於第三審法院，非以判
決違背法令為理由，不得為之。是提起第三審上訴，應以原判決
違背法令為理由，係屬法定要件。如果上訴理由書狀並未依據卷
內訴訟資料，具體指摘原判決不適用何種法則或如何適用不當，
或所指摘原判決違法情事，顯與法律規定得為第三審上訴理由之
違法情形，不相適合時，均應認其上訴為違背法律上之程式，予
以駁回。本件一、上訴人林智盛上訴意旨略稱：（一）、刑法第
二百二十一條第一項構成要件之適用，必以恐嚇之方法致使被害
人不能抗拒而為性交，始足當之，如其恐嚇行為，並未達壓抑被
害人之性自主決定權，縱有性交行為，難謂該當於「以恐嚇方法
實施性侵害」之要件。致Ａ女（代號00000000號，真實姓名年籍
詳卷附對照表）不能抗拒而為強制性交之原因，係由於上訴人等
之肢體強制力，而非因恐嚇行為，原判決認上訴人等以恐嚇之方
法而為性交既遂云云，顯有適用法則不當之違法。（二）、原判
決理由泛稱「上開恐嚇方式」，究指「不要叫，若妳配合就不會
傷害妳」或「後車廂有槍，可以斃了妳」或兩者兼具，其所認定
之「恐嚇行為」，與對Ａ女之強制性交有何關聯，未見原判決說
明，自有理由不備之違法。（三）、Ａ女於第一次警詢中之證詞
，顯未對「後車廂有槍」之說法產生畏懼，故該恐嚇行為，自非
本件強制性交之原因，原判決認上訴人等以恐嚇方式強制性交，
顯違經驗法則。又Ａ女如遭上訴人等持續強制性侵害，衡情其身
體及陰道應會有挫傷或撕裂傷，惟Ａ女驗傷時其身體及陰道俱無
新傷，足認上訴人等並未對Ａ女為強制性交，原判決有認定事實
違背證據法則、經驗法則與論理法則之違法。二、上訴人許育誌
上訴意旨略稱：（一）、Ａ女下車後，伊已對林智盛表示「不要
再用了」而返回車上，故伊對於林智盛對Ａ女下車後所為之行為
，已無任何犯意聯絡或行為分擔可言，伊應僅成立強制猥褻罪。
另Ａ女既稱遭上訴人等性侵害時，曾以踢腳、扭動肩膀及夾緊雙
腿抵抗等情，如伊有以手指強行插入其下體，Ａ女陰道豈能毫無
挫傷或撕裂傷？原判決未予說明，自有理由不備及違背經驗法則
及論理法則之違法。（二）、原判決認為至加油站後，上訴人等
始下車，一左一右進入車廂後座。惟Ａ女於原審證稱林智盛有下
車坐到後座云云，即林智盛於車行途中已換到後座，非至加油站
始進入後座，故原判決有認定事實與證據不符、理由矛盾之違法
。又原判決以上訴人等於折返Ａ女住處途中，即具有強制性交之
犯意聯絡，然理由欄記載係於實施強制性交行為時，有犯意聯絡
及行為分擔，事實及理由之記載不符，亦有判決理由矛盾之違法
。（三）、Ａ女除雙膝挫傷外，並無其他新傷，且Ａ女曾於案發
前施用毒品，原判決未予說明，自有理由不備之違法。扣案之Ａ
女衣物僅有部分污漬，未有絲毫破損，顯然違反一般強制性交之
經驗法則等語。
本件原審經審理結果，認為上訴人等有其事實欄所載犯行，罪證
明確，因而撤銷第一審之科刑判決，改判論處上訴人等二人以上
共同對於女子以強暴、恐嚇之方法而為性交罪刑（林智盛處有期
徒刑七年二月，許育誌處有期徒刑七年，並均諭知應於刑前施以
強制治療）。係依憑：上訴人等供承案發當天，於桃園「SKY 」
舞廳結識Ａ女後，由許育誌駕車，林智盛坐右前座，共同搭載Ａ
女、Ａ女友人返家，渠等先送Ａ女友人回住處，再折返桃園龜山
Ａ女住處途中，在桃園大溪瑞興加油站（未營業）停車，強吻Ａ
女之嘴、胸部及撫摸其胸部、下體等情不諱。惟矢口否認有何強
制性交犯行，均辯稱：未以手指侵入Ａ女之下體云云。然卷查上
訴人等於案發時、地，共同違反Ａ女意願，以強暴、恐嚇方式，
壓制Ａ女之抵抗，強行脫去Ａ女衣物，親吻其嘴巴、胸部，撫摸
其胸部、下體，二人先後以手指插入Ａ女陰道抽動，其中許育誌
另以生殖器碰觸Ａ女陰部，因Ａ女夾緊雙腿抗拒而未果之事實，
業據證人Ａ女於警詢、檢察官訊問及第一審審理時證述綦詳，且
Ａ女於案發時所著上衣經送內政部警政署刑事警察局（下稱刑事
警察局）鑑驗結果認為：被害人上衣血點DNＡ-STR型別檢測結果
為混合型，排除被害人型別之其餘外來型別與許育誌型別相符，
研判該外來型別來自許育誌之機率較隨機人之機率高約三．七六
×一○之一四次方（即十兆）倍，有該局民國九十五年三月十日
刑醫字第○九五○○○○七七四號鑑驗書在卷可稽。顯見Ａ女確
遭上訴人等施以肢體上之強制無疑。又第一審勘驗Ａ女案發當日
所著衣物，其結果為：Ａ女上衣係紅色無袖短Ｔ恤，背部有黑色
條狀污漬，而短裙長度約三十一公分，背後有整片泥土污漬等情
，亦有勘驗筆錄及該衣物照片四幀附卷可佐。而Ａ女於案發時所
著外套，嗣經警於案發現場附近尋獲，濕濘不堪，亦有該外套照
片一幀在卷可參，顯係案發後棄置甚明。再觀諸上訴人等與Ａ女
係初識，案發時又屬凌晨，在未營業之加油站僻靜處發生，足證
上訴人等係利用該加油站遂行本案犯行，昭然若揭。嗣Ａ女於案
發後至醫院驗傷結果，其雙膝有輕微挫傷，亦有財團法人天主教
○○○修女會醫院受理疑似性侵害事件驗傷診斷書一紙在卷可憑
。綜上各情，與Ａ女證述遭性侵害之情節相符，上訴人等所辯未
以手指插入Ａ女下體云云，認係避重就輕之詞，顯無可採，本案
事證至灼。原判決已詳敘其調查、取捨證據結果及憑以認定犯罪
事實之心證理由。從形式上觀察，並無違反經驗、論理法則或其
他足以影響判決結果之違法情形存在。另查：（一）、刑法妨害
風化罪章，於八十八年四月二十一日修正公布，修正後之刑法第
二百二十一條強制性交罪之規定（同法第二百二十二條為加重規
定），已無修正前之「至使不能抗拒」之構成要件，而另增列「
其他違反其意願之方法」之規定，由修正後之條文以觀，所謂「
違反其意願之方法」，已不必達於使被害人不能抗拒之程度，祇
須具有妨害被害人之自由意志，違反被害人之意願而仍執意為之
，即屬相當。查上訴人等違反Ａ女意願對Ａ女強制性交之過程，
迭據證人Ａ女於警詢及偵、審中證述一致，依其證詞，上訴人等
除施以「抱住身體、摀住嘴鼻、抬出車外、壓住下半身」等強暴
手段外，尚以「後車廂有槍，可以斃了妳」、「不要叫，你若配
合，就不會傷害你」等語，威嚇被害人。核上訴人等均為年輕人
，於凌晨時分，在未營業之加油站內僻靜處，共同對於單身女子
施以強暴，出言恫嚇，足以加深被害人之畏懼，抑制其抗拒，客
觀上已達妨害被害人之自由意志，並違反被害人之意願而仍執意
為之，該當於以強暴、恐嚇違反被害人意願之方法，而為性交罪
之構成要件無疑，不因被害人遭恫嚇後，仍有抗拒行為，直致力
盡放棄，始任由上訴人等擺佈之情，遂謂未以恐嚇手段為之。是
林智盛上訴意旨（一）至（三）所指，非適法之第三審上訴理由
。（二）、刑法第二十八條規定之共同正犯，除二人以上共同實
行犯罪行為者外，尚須二人以上具有相互利用他方行為共同合力
實行犯罪之意思聯絡，始能成立共同正犯，即二人以上互相認識
他方之行為而有互相利用他方之行為以完成犯罪之意思，唯有此
意思之聯絡，始足以表示其惡性之共同而將各共犯作合一之觀察
以為共同評價之對象，因之，共同正犯對其中任何一人在合同意
思範圍內所為之結果，均應共同負責。本件因Ａ女掙扎，且該車
後座空間太小，林智盛乃以雙手自後架住Ａ女上身，許育誌抓其
雙腳，合力將Ａ女抬至加油站內僻靜處，由林智盛自後環抱Ａ女
上身席地而坐，許育誌則以手壓制其下身，Ａ女不斷以踢腳、扭
動肩膀方式抵抗，且持續大聲呼救。林智盛遂單手摀住Ａ女口鼻
，另隻手解開Ａ女胸罩，二人合力褪去Ａ女短ㄒ恤上衣，使其上
身完全赤裸，繼由許育誌以身體壓制Ａ女並強吻Ａ女之嘴及胸部
，再褪其內褲，接續以手指插入Ａ女下體。並脫去自己外褲，以
其生殖器碰觸Ａ女陰部，試圖插入Ａ女陰道，然因Ａ女抗拒而未
果，許育誌乃示意林智盛接手，二人隨即交換位置，由林智盛接
續以手指插入Ａ女陰道內上下抽動約七、八下等情，已據證人Ａ
女於警詢、偵、審中迭次證述詳確，足證上訴人等彼此間，不但
有犯意聯絡，並有行為之分擔，且均已完成強制性交罪之構成要
件行為，原審論以加重強制性交罪之共同正犯，核無違誤。殊難
以嗣後雙方成立調解，許育誌履行賠償新台幣二十萬元，有調解
筆錄、匯款申請書在卷可稽（見上訴卷第七○、七一頁；更(一)審
卷第七八頁背面，另林智盛迄未賠償），Ａ女迴護稱其下車後，
許育誌已向林智盛表示「不要再用了」，即回到車上，後續強制
性交，純屬林智盛個人之行為，與許育誌無關云云，顯與之前卷
證資料所示不符，自難採為有利於許育誌之論據，故無其上訴意
旨（一）所指之違法。（三）、證人之供述前後稍有不符或相互
間有所歧異，究竟何者為可採，事實審法院非不可本於經驗法則
、論理法則，斟酌其他情形，作合理之比較，定其取捨；若其基
本事實之陳述與真實性無礙時，仍非不得予以採信，非謂一有不
符或矛盾，即認其全部均為不可採信。從而供述之一部認為真實
者，予以採取，自非證據法則所不許。又證據之取捨與證據之證
明力如何，均屬事實審法院得自由裁量、判斷之職權；苟其此項
裁量、判斷，並不悖乎經驗法則或論理法則，又於判決內論述其
何以作此判斷之心證理由者，即不得任意指摘其為違法，而據為
提起第三審上訴之合法理由。本件上訴人等另指摘林智盛是否在
抵達加油站前已換至後座Ａ女旁，而非於加油站，上訴人等始一
左一右進入後座對Ａ女上下其手；倘渠等持續強制性侵，何以Ａ
女衣物未破損、陰道無新傷；Ａ女於案發前有否施用Ｋ他命，原
判決未予說明，自有理由不備之違法云云。然原判決已於理由欄
內逐一詳為論述說明（見原判決第一三頁(四)至第一六頁(六)），並
無如上訴人等所云「理由矛盾」或「理由不備」、「違背經驗法
則」之情形，其等上訴意旨復未依據卷內訴訟資料，具體指摘原
判決不適用何種法則或如何適用不當，且對原判決已說明、論斷
之事項，徒憑己見，以泛詞漫加指摘，自不足據以辨認原判決已
具備違背法令之形式，其等上訴應認為不合法律上之程式，均予
以駁回。
據上論結，應依刑事訴訟法第三百九十五條前段，判決如主文。
中    華    民    國  一○○  年    九    月   十四   日
                      最高法院刑事第七庭
                          審判長法官  花  滿  堂  
                                法官  洪  昌  宏  
                                法官  徐  昌  錦  
                                法官  王  聰  明  
                                法官  周  盈  文  
本件正本證明與原本無異
                                      書  記  官  
中    華    民    國  一○○  年    九    月   十六   日
                                                      Q